臺灣臺北地方法院刑事判決　　　　　　　 94年度訴字第642號
公　訴　人　臺灣臺北地方法院檢察署檢察官
被　　　告　乙○○
上列被告因詐欺案件，經檢察官提起公訴（九十四年度偵字第一
二七五○號），本院判決如下：
    主  文
乙○○幫助意圖為自己不法之所有，以詐術使人將本人之物交付
，處有期徒刑肆月，如易科罰金，以佰元折算壹日。
    事  實
一、乙○○可預見將自己銀行帳戶存摺、金融卡、印鑑章及密碼
    提供他人使用，可能遭詐騙集團利用遂行詐欺犯罪，而隱匿
    犯罪所得財物或財產利益之流向，竟仍基於幫助詐欺之未必
    故意，於民國九十二年九月十六日至同年二十二日間某日，
    在不詳地點，將其於八十七年八月二十八日在中華郵政股份
    有限公司（下稱中華郵政公司）臺北雙連郵局（設於臺北市
    中山區○○○路○段八九號之二）申請之帳號○七七六七五
    —九號帳戶之存摺、金融卡、印章及密碼交付予姓名年籍不
    詳之人；該人即意圖為自己不法之所有，於九十二年九月二
    十二日撥打電話至甲○○住所，佯稱為財政部稽核科人員，
    經甲○○之妻黃玉蕙轉知，甲○○遂回撥00000000
    、00000000等電話號碼，該人即訛稱：該日為財政
    部退稅最後一日，應立即至自動櫃員機轉帳退稅等語，使甲
    ○○陷於錯誤而信以為真，於同日晚間七時四分、五分許至
    合作金庫銀行自動櫃員機依該人指示按鍵操作，自甲○○所
    有合作金庫銀行帳戶內轉帳匯款新臺幣（下同）九萬九千九
    百六十八元二筆，即共計十九萬九千九百三十六元至乙○○
    所有前揭帳戶內，旋遭姓名年籍不詳之人於同日提領一空，
    致甲○○受有財產上損害。嗣甲○○發覺受騙，報警查悉上
    情。
二、案經被害人甲○○訴由臺北市刑事警察局移送臺灣臺北地方
    法院檢察署偵查起訴。
    理  由
一、訊據被告乙○○固不否認向中華郵政公司臺北雙連郵局申辦
    帳號○七七六七五—九號帳戶之事實，惟矢口否認有將前揭
    帳戶存摺、金融卡、印鑑及密碼交由他人使用，先辯稱：自
    該帳戶提款過一、兩次，沒有申請語音密碼，曾於不詳時間
    在雙連捷運站附近遺失存摺，沒有報警，也沒有掛失，關於
    帳戶之其他東西沒有遺失云云，又改稱：帳戶存摺與印鑑、
    金融卡一起遺失云云，復稱：身分證在九十二年間住院時遺
    失過，只遺失過這麼一次，存摺是在身分證遺失後才遺失的
    ，有掛失云云。惟查：
  (一)甲○○於九十二年九月二十二日遭佯稱為財政部稽核科人員
    之人詐騙以自動櫃員機匯款十九萬九千九百三十六元至被告
    所有前揭帳戶一事，業據被害人甲○○指訴綦詳（見偵查卷
    第二九頁），並有自動櫃員機交易明細表、合作金庫銀行活
    期儲蓄存款存摺、中華郵政公司儲匯處回函檢附之客戶歷史
    交易清單二份、臺北市政府警察局內湖分局受理各類案件紀
    錄、詐騙帳戶通報警示暨詐騙電話斷話申請表（見偵查卷第
    三十頁、第二二頁、第七至八頁、第七四至七六頁、第二八
    頁、第二七頁）在卷可稽，應堪認定。
  (二)次查，被告於八十七年八月二十八日向中華郵政公司臺北雙
    連郵局申辦該帳戶，嗣於九十二年二月十一日以遺失身分證
    及印鑑章為由，申請變更印鑑，並申請掛失止付（見本院卷
    二第二九至三一頁），被告另於九十二年二月十八日向戶政
    機關申請補發身分證，而於同年月二十四日領得補發身分證
    ，被告再持補發身分證於同年月二十六日向中華郵政公司臺
    北雙連郵局申請變更印鑑等事實，有中華郵政公司儲匯處九
    十四年十一月三日儲字第○九四○○○一五三三號函檢附之
    開戶申請書暨印鑑卡、掛失止付申請書、變更印鑑申請書二
    份及臺北市大同區戶政事務所九十四年十月十八日北市大戶
    (二)字第九四三九三八六號函檢附之申請書足憑（見本院卷二
    第二八至三一頁、第十九至二二頁）。經本院提示上開資料
    予被告，被告自承為其所簽名，始改稱：有申請掛失，申請
    變更印鑑兩、三次等語（見本院卷二第三七頁），此與被告
    前述：沒有使用過該帳戶云云（見本院卷一第十二頁反面）
    ，後又改稱：伊曾存錢及領錢，不記得何時在雙連捷運站遺
    失存摺、印鑑及金融卡，沒有掛失云云（見本院卷二第十頁
    、第九頁），說詞顯不相同，俱見被告之說詞反覆，其供述
    難信為真。
  (三)再觀諸前揭中華郵政公司儲匯處函檢附之客戶歷史交易清單
    記載及中華郵政公司臺北郵局九十四年七月二十八日北營字
    第○九四○九○三六二九號函所述，該帳戶嗣於九十二年九
    月十六日申請使用語音系統，於同年月十九日更換密碼並使
    用語音密碼（見偵查卷第七五頁反面），申請語音密碼相關
    資料雖因中華郵政公司臺北郵局整修而銷毀（見本院卷一第
    十六頁）；但據中華郵政公司臺北郵局九十四年十月十九日
    北營字第○九四○九○四八三四號函覆以：儲戶以存簿帳戶
    申請語音服務，須持身分證、儲金簿、原留印鑑至郵局，填
    具「使用電話語音服務申請書」，始可設定語音密碼等情（
    見本院卷二第二四頁），是該帳戶於九十二年九月十六日申
    請語音密碼，應係被告本人持身分證、存摺、印鑑前往辦理
    。被告雖辯稱：身分證、存摺、印鑑均遺失過云云，但被告
    於本院審理中提出之身分證即為九十二年二月十八日聲請補
    發之身分證無誤（見本院卷二第十五頁），該身分證既迄今
    仍在被告保管中，縱被告所辯存摺及印鑑遺失等情屬實，不
    詳之人僅拾得其存摺及印鑑，未出示身分證，仍不合於中華
    郵局公司申請語音密碼之程序，自無從申請語音系統。是被
    告辯稱：未申請語音密碼云云，與事實有悖，顯係推諉卸責
    之詞，實無可採。綜上可知，自九十二年二月間起至同年九
    月十六日申請設定語音系統密碼為止，該帳戶均在被告管理
    支配之下甚明。
  (四)承上所述，該帳戶之語音密碼既為被告所申請設定，則於九
    十二年九月十九日以電話申請更換密碼，必須知悉被告本人
    設定之原密碼始可。因九十二年九月十九日係以電話申請更
    換密碼，無從辨別申請人是否為被告本人，再於同年月二十
    二日甲○○遭詐騙匯款入該帳戶、款項立即遭不詳之人提領
    一空、繼有不詳之人以電話申請掛失，顯係為隱匿其身分及
    款項流向所為。且依據客戶歷史交易清單，九十二年九月二
    十日、二十二日有數筆跨行轉入、跨行提款、轉存簿之交易
    （見偵查卷第七五至七六頁），若非被告本人所為，亦應係
    被告一併將存摺、金融卡、印鑑及密碼交給他人持有使用。
    從而，被告於九十二年九月十六日申請語音系統密碼後，應
    係於同年月十六日至二十二日間某日，將該帳戶之存摺、金
    融卡、印鑑及密碼交付予姓名年籍不詳之人，以供詐騙款項
    之用等事實，堪以認定。
  (五)綜上，本案事證明確，被告提供帳戶供他人遂行詐騙之犯行
    洵堪認定，應依法論罪科刑。
二、查被告僅交付存摺、金融卡、印鑑及密碼等予姓名年籍不詳
    之人，對於該人之詐欺犯行提供助力，並無共同實施詐欺犯
    行之犯意聯絡或行為分擔，亦即，被告所實施者，非屬詐欺
    犯行之構成要件行為，應為幫助犯。是核被告所為，係刑法
    第三百三十九條第一項詐欺取財罪之幫助犯，應依正犯之刑
    減輕之。爰審酌被告應明知交付帳戶之行為，有隱匿詐騙之
    人之身分及款項流向而造成社會大眾財物損失、追查困難之
    危險，實際上亦造成甲○○受有十九萬九千九百三十六元之
    損害，金額非微，且被告於偵查中及本院審理中一再否認犯
    行，飾詞狡辯，顯無悔意，惟被告前無犯罪紀錄，有臺灣高
    等法院被告前案紀錄表在卷可按，惡行尚非重大等一切情狀
    ，量處如主文之刑，並諭知易科罰金之折算標準，以示懲儆
    。
據上論斷，依刑事訴訟法第二百九十九條第一項前段，刑法第三
十條第一項前段、第二項、第三百三十九條第一項、第四十一條
第一項前段，罰金罰鍰提高標準條例第一條前段、第二條，判決
如主文。
中　　華　　民　　國　九十四　年　 十二　 月　二十八　日
                  刑事第六庭審判長  法  官  周占春
                                    法  官  趙子榮
                                    法  官  林晏如
上正本證明與原本無異。
如不服本判決，應於判決送達後十日內向本院提出上訴狀（應抄
附繕本）。告訴人或被害人如對於本判決不服者，應具備理由請
求檢察官上訴，其上訴期間之計算係以檢察官收受判決正本之日
期為準。
                                    書記官　沈芳君
中　　華　　民　　國　九十四　年　 十二　 月　二十八　日
附錄本案論罪科刑法條全文
中華民國刑法第339條
意圖為自己或第三人不法之所有，以詐術使人將本人或第三人之
物交付者，處5 年以下有期徒刑、拘役或科或併科1 千元以下罰
金。
以前項方法得財產上不法之利益或使第三人得之者，亦同。
前二項之未遂犯罰之。
中華民國刑法第30條
幫助他人犯罪者，為從犯。雖他人不知幫助之情者，亦同。
從犯之處罰，得按正犯之刑減輕之。
